【裁判字號】    95,易,460
【裁判日期】    950915
【裁判案由】    竊盜
【裁判全文】
臺灣嘉義地方法院刑事判決               95年度易字第460號
公  訴  人  臺灣嘉義地方法院檢察署檢察官
被      告  乙○○
指定辯護人  莊安田律師
上列被告因竊盜案件，經檢察官提起公訴（95年度偵字第6001號
），經本院合議庭裁定由受命法官改依簡式審判程序後，聲請改
依協商程序而為判決，本院判決如下：
    主  文
乙○○竊盜，累犯，處有期徒刑柒月。
    事  實
一、乙○○曾於民國（以下同）九十一年間因二次犯竊盜案，分
    別經本院以九十一年度易字第九五號判處有期徒刑六月，如
    易科罰金以銀元三百元折算一日確定，及以九十一年度易字
    第一七四號判處有期徒刑十月確定，上開二罪合併執行，於
    九十三年二月二十六日縮短刑期執行完畢；又於九十二年間
    因犯恐嚇罪，經本院以九十二年度訴字第三八五號判處有期
    徒刑一年六月確定，於九十五年一月十日縮短刑期假釋出監
    ，同年三月十日假釋期滿未經撤銷，以執行完畢論。仍不知
    警惕，復意圖為自己不法之所有，於九十五年八月二十日凌
    晨零時三十分許，在嘉義縣中埔鄉石弄村五鄰四十一號前，
    徒手竊取甲○○所有車牌號碼VS-7401號自用小客車內之硬
    幣新臺幣（以下同）二百十元（其中五十元硬幣三個、十元
    硬幣五個、五元硬幣二個），得手後，尚未離去之際，即為
    警當場查獲。
二、案經甲○○訴由嘉義縣警察局中埔分局報告臺灣嘉義地方法
    院檢察署檢察官偵查起訴。
    理  由
一、本件被告乙○○所涉犯者為刑法第三百二十條第一項之竊盜
    罪，其法定刑為「五年以下有期徒刑、拘役或五百元以下罰
    金」，非屬死刑、無期徒刑、最輕本刑為三年以上有期徒刑
    之罪或高等法院管轄第一審案件。本院行準備程序中，被告
    就被訴事實為有罪之陳述（本院卷第十八頁），經告知被告
    簡式審判程序之旨，並聽取檢察官及被告之意見後，本院爰
    依刑事訴訟法第二百七十三條之一第一項裁定（本院卷第二
    十頁）由受命法官獨任進行簡式審判程序。因此，本件簡式
    審判程序之證據調查依刑事訴訟法第二百七十三條之二規定
    不受同法第一百五十九條第一項、第一百六十一條之二、第
    一百六十一條之三、第一百六十三條之一及第一百六十四條
    至第一百七十條規定之限制。此外，本件於本院裁定進行簡
    式審判程序後，檢察官請求就被告願受科刑之範圍於審判外
    進行協議，經本院同意且指定莊安田律師協助進行協商，而
    由檢察官聲請本院改依協商程序而為判決，均合先敘明。
二、證據：
  (一)被告於警詢（嘉中警偵字第0950082764號警卷第二至四頁）
    、偵查（偵字第6001號卷第十二、十三頁）中及本院審理（
    本院卷第二十五、二十六頁）時之自白。
  (二)證人甲○○於警詢之供述（同上警卷第六、七頁）
  (三)被害報告單、扣押書、扣押物品目錄表、贓物認領保管單各
    一紙（同上警卷第十至十三頁）
  (四)被告竊取之硬幣照片一張（同上警卷第九頁）
三、協商內容：
    本件經檢察官與被告於審判外達成協商之合意，且被告已認
    罪，其合意內容為：「一、被告就其所犯刑法第三百二十條
    第一項之竊盜罪，願受有期徒刑七月之宣告。」經查，上開
    協商合意並無刑事訴訟法第四百五十五條之四第一項所列情
    形之一，檢察官聲請改依協商程序而為判決，本院爰不經言
    詞辯論，於協商合意範圍內為協商判決，合先敘明。
四、【罰金刑貨幣單位由銀元修正為新臺幣之法律適用】：
    按依九十五年六月十四日修正公布，同年七月一日施行之刑
    法施行法第一條之一增訂「中華民國九十四年一月七日刑法
    修正施行後，刑法分則編所定罰金之貨幣單位為新臺幣。九
    十四年一月七日刑法修正時，刑法分則編未修正之條文定有
    罰金者，自九十四年一月七日刑法修正施行後，就其所定數
    額提高為三十倍。但七十二年六月二十六日至九十四年一月
    七日新增或修正之條文，就其所定數額提高為三倍。」，經
    查，刑法第三百二十條第一項自七十二年六月二十六日（即
    罰金罰鍰提高標準條例修正公布日）迄今未修正，其罰金之
    法定刑為「五百元」，所定罰金之貨幣單位為「銀元」（刑
    法第三百二十條第一項規定），再依罰金罰鍰提高標準條例
    第一條前段規定罰金刑提高十倍為「銀元五千元」，折算為
    「新臺幣一萬五千元」；而於刑法施行法施行即九十五年七
    月一日以後，所定罰金之計算單位為新臺幣，就其所定數額
    提高三十倍，亦為「新臺幣一萬五千元」，是本條項之「罪
    刑」並未變更，自不生新舊法之比較。又按刑法施行法第一
    條之一施行後之法律效果，乃將刑法分則罰金刑之貨幣計算
    單位從「銀元」轉換為「新臺幣」，係一貨幣計算單位之準
    據法，自應適用現行有效之法律即刑法施行法第一條之一第
    一項、第二項前段（即據上論結欄除引用刑法處罰之條文，
    併應援引刑法施行法第一條之一第一項、第二項前段，而不
    再引用罰金罰鍰提高標準條例第一條前段），附予明。
五、【刑法於九十五年七月一日修正施行後，關於新舊法之比較
    及適用】：被告行為後，九十四年一月七日修正，同年二月
    二日公布之刑法，已於九十五年七月一日施行，本件所涉修
    正前後法律比較及適用之情形，詳如附表所示。其中刑法第
    三十三條第五款關於罰金定義之修正；刑法第六十七條、第
    六十八條關於罰金加重時之修正，因修正前規定均足使被告
    受較輕之刑罰，有利於行為人，皆應依刑法第二條第一項前
    段適用修正前之行為時法。前述法律變更均適用修正前之行
    為時法，毋庸審酌一體適用或分別適用修正前後法律。
六、適用之法條：
    刑事訴訟法第第二百七十三條之一第一項、第二百九十九條
    第一項前段、第四百五十五條之二第一項、第四百五十五條
    之四第二項、第四百五十五條之五第一項、第四百五十五條
    之八，刑法第二條第一項前段、第三百二十條第一項、第四
    十七條，刑法施行法第一條之一第一項、第二項前段。
七、依刑事訴訟法第四百五十五條之十，本件除有同法第四百五
    十五條之四第一項第一款「有前條第二項之撤銷合意或撤回
    協商聲請者」、第二款「被告協商之意思非出於自由意志者
    」、第四款「被告所犯之罪非第四百五十五條之二第一項所
    定得以聲請協商判決者」、第六款「被告有其他較重之裁判
    上一罪之犯罪事實者」、第七款「法院認應諭知免刑或免訴
    、不受理者」所定情形之一，或協商判決違反同條第二項「
    除有前項所定情形之一者外，法院應不經言詞辯論，於協商
    合意範圍內為判決。法院為協商判決所科之刑，以宣告緩刑
    、二年以下有期徒刑、拘役或罰金為限之規定者」，不
    得上訴。
八、如有刑事訴訟法第四百五十五條之十所定得提起上訴之情事
    ，且不服本判決者，應於收受判決送達後十日內向本院提出
    上訴狀（須附繕本），上訴於臺灣高等法院臺南分院。
中    華    民    國    95    年     9    月    15    日
                  刑事第一庭    法  官  許進國
上列正本證明與原本無異。
如不服本判決，應於判決送達後10日內向本院提出上訴狀（應附
繕本）。告訴人或被害人如對於本判決不服者，應具備理由請求
檢察官上訴，其上訴期間之計算係以檢察官收受判決正本之日期
為準。
中    華    民    國    95    年     9    月    15    日
                                書記官  李銷勳
附記本判決論罪之法條全文：
刑法第三百二十條第一項:
意圖為自己或第三人不法之所有，而竊取他人之動產者，為竊盜
罪，處五年以下有期徒刑、拘役或五百元以下罰金。
附表：刑法修正施行後新舊法之比較及適用
說明：一、【新法】：九十四年一月七日修正，同年二月二日
           公布，九十五年七月一日施行之刑法。
          【舊法】：九十四年一月七日修正，同年二月二日
           公布，九十五年七月一日施行前之刑法。
      二、【最高法院決議】：最高法院九十五年五月二十三
           日第八次刑事庭會議決議。
      三、【高院座談會決議】：臺灣高等法院暨所屬法院九
┌──┬──┬───────────┬──┬────────────┐
│編號│條號│新法                  │比較│理由                    │
│    │    ├───────────┤    │                        │
│    │    │舊法                  │結果│                        │
├──┼──┼───────────┼──┼────────────┤
│1   │33  │新條文                │    │舊法第三十三條第五款規定│
│    │    │主刑之種類如下：      │    │，罰金：一元以上，修正後│
│    │    │一、死刑              │    │則提高為，罰金：新臺幣一│
│    │    │二、無期徒刑          │    │千元以上，以百元計算之。│
│    │    │三、有期徒刑：二月以上│    │罰金之定義既已修正，法定│
│    │    │    ，十五年以上。但遇│    │刑為罰金者，其法定最低度│
│    │    │    有加減時，得減至二│    │罰金亦提高為新臺幣一千元│
│    │    │    月未滿，或加至二十│    │，致刑度有加重之情形，不│
│    │    │    年。              │    │論宣告罰金與否，應依新法│
│    │    │四、拘役：一日以上，六│    │第二條第一項前段之規定，│
│    │    │    十日未滿。但遇有加│    │適用行為時法。（最高法院│
│    │    │    重時，得加至一百二│    │決議第三點(一)參照）。    │
│    │    │    十日。            │    │                        │
│    │    │五、罰金：新臺幣一千元│    │                        │
│    │    │    以上，以百元計算之│    │                        │
│    │    │    。                │    │                        │
│    │    │                      │    │                        │
│    │    │                      │    │                        │
│    │    ├───────────┼──┤                        │
│    │    │舊條文                │ˇ  │                        │
│    │    │主刑之種類如下：      │    │                        │
│    │    │一、死刑              │    │                        │
│    │    │二、無期徒刑          │    │                        │
│    │    │三、有期徒刑：二月以上│    │                        │
│    │    │    ，十五年以上。但遇│    │                        │
│    │    │    有加減時，得減至二│    │                        │
│    │    │    月未滿，或加至二十│    │                        │
│    │    │    年。              │    │                        │
│    │    │四、拘役：一日以上，二│    │                        │
│    │    │    個月未滿。但遇有加│    │                        │
│    │    │    重時，得加至四個月│    │                        │
│    │    │    。                │    │                        │
│    │    │五 罰金：一元以上。   │    │                        │
│    │    │                      │    │                        │
├──┼──┼───────────┼──┼────────────┤
│2   │47  │新條文                │ˇ  │  【故意犯罪，依新舊法均│
│    │    │I 受徒刑之執行完畢， │    │  成立累犯】：按行為時及│
│    │    │   或一部之執行而赦免 │    │  裁判時之法律均有處罰之│
│    │    │   後，五年以內故意再 │    │  規定者，法律之修正，不│
│    │    │   犯有期徒刑以上之罪 │    │  發生罪與刑之變更者，依│
│    │    │   者，為累犯，加重本 │    │  各該法律規定之適用究係│
│    │    │   刑至二分之一。     │    │  重在行為時或裁判時，作│
│    │    │II 第九十八條第二項關 │    │  為適用法律之判斷基準。│
│    │    │   於因強制工作而免其 │    │  累犯修正不涉及犯罪構成│
│    │    │   刑之執行者，於受強 │    │  要件之刑罰加重或減輕事│
│    │    │   制工作處分之執行完 │    │  由，該法律規定之適用應│
│    │    │   畢或一部之執行而免 │    │  重在行為時之情形，則逕│
│    │    │   除後，五年以內故意 │    │  適用行為時法。若行為人│
│    │    │   再犯有期徒刑以上之 │    │  於前案執行完畢後，五年│
│    │    │   罪者，以累犯論。   │    │  內故意再犯他罪，不論依│
│    │    │                      │    │  舊法第四十七條之規定，│
│    │    │                      │    │  抑或新法第四十七條第一│
│    │    ├───────────┼──┤  項之規定，均構成累犯，│
│    │    │舊條文                │    │  對被告而言並無有利或不│
│    │    │  受有期徒刑之執行完畢│    │  利之情形；另最高法院九│
│    │    │  ，或受無期徒刑或有期│    │  十五年五月二十三日刑事│
│    │    │  徒刑一部之執行而赦免│    │  庭第八次庭務會議決議，│
│    │    │  後，五年以內再犯有期│    │  亦認為「過失」再犯有期│
│    │    │  徒刑以上之罪者，為累│    │  徒刑以上之罪，始應依修│
│    │    │  犯，加重本刑至二分之│    │  正後刑法第二條第一項之│
│    │    │  一。                │    │  規定，適用最有利於行為│
│    │    │                      │    │  人之法律。是以題示情形│
│    │    │                      │    │  ，應不生新舊法比較之問│
│    │    │                      │    │  題，自應逕依現行有效之│
│    │    │                      │    │  法律即修正後刑法第四十│
│    │    │                      │    │  七條第一項之規定，論以│
│    │    │                      │    │  累犯。                │
├──┼──┼───────────┼──┼────────────┤
│3   │67  │新條文                │減輕│(一)【加重時】            │
│    │    │有期徒刑或罰金加減者  │新法│新法修正，罰金最低度同時│
│    │    │，其最高度及最低度同  │有利│加重之，使法官量刑範圍受│
│    │    │加減之。              │    │到限縮，行為人將受到較舊│
│    │    ├───────────┼──┤法罰金最低度較高之刑罰，│
│    │    │舊條文                │    │行為人受處罰之實質內涵顯│
│    │    │有期徒刑加減者，其最  │    │有變更，應屬第二條第一項│
│    │    │高度及最低度同加減之  │    │之法律變更，自應比較新舊│
│    │    │。                    │    │法，適用最有利行為人之舊│
│    │    │                      │    │法（最高法院決議第三點）│
│    │    │                      │    │。                      │
│    │    │                      │    │(二)【減輕時】            │
│    │    │                      │    │舊法罰金減輕者，僅減其最│
│    │    │                      │    │高度，新法修正後，其最低│
│    │    │                      │    │度罰金同減之，行為人將受│
│    │    │                      │    │較舊法為低之罰金刑，行為│
│    │    │                      │    │人受罰之實質內涵顯有變更│
│    │    │                      │    │，應比較新舊法，依第二條│
│    │    │                      │    │第一項但書，適用最有利於│
│    │    │                      │    │行為人之新法。          │
└──┴──┴───────────┴──┴────────────┘


司法院資訊處製作；財團法人民間司法改革基金會備份。
